臺灣高等法院刑事判決
110年度交上易字第154號
上  訴  人  臺灣新北地方檢察署檢察官
被      告  羅語妮
上列上訴人因被告過失傷害案件，不服臺灣新北地方法院109年
度審交易字第1547號，中華民國110年2月25日第一審判決（起訴
案號：臺灣新北地方檢察署109年度偵字第27547、33083號），
提起上訴，本院判決如下：
    主  文
原判決撤銷。
羅語妮犯過失傷害罪，處有期徒刑參月，如易科罰金，以新臺幣
壹仟元折算壹日。
   犯罪事實
一、羅語妮於民國109年1月25日晚間9 時59分許，駕駛車牌號碼
    0000-00號自用小客車，沿新北市三重區捷運路22巷往疏洪
    東路方向行駛，行經捷運路22巷與無名巷設有閃光紅燈之交
    岔路口，本應注意遵守道路交通標誌、標線、號誌指示，暫
    停讓幹道車先行，而當時天候晴，夜間有照明，柏油路面乾
    燥、無缺陷，道路無障礙物，視距良好，並無不能注意之情
    事，竟疏於注意，貿然前行，適蔡福籐駕駛車牌號碼000-00
    0號普通重型機車自該無名巷左側直行駛抵，同未注意行經
    設有閃光黃燈號誌之交岔路口，應減速慢行，以時速50公里
    之速度進入路口，致與羅語妮駕駛之車輛發生碰撞而倒地，
    受有右踝三踝骨折併踝關節脫臼、右內踝骨折術後癒合不良
    併走位之傷害。
二、案經蔡福籐訴由新北市政府警察局三重分局移送臺灣新北地
    方檢察署檢察官偵查起訴。
    理  由
壹、本件認定犯罪事實所引用之證據，皆無證據證明係公務員違
    背法定程序所取得，又檢察官、被告羅語妮於本院準備程序
    、審理時同意作為證據（本院卷第73至75、166、167頁），
    復經審酌該等證據製作時之情況，尚無顯不可信與不得作為
    證據之情形，亦無違法不當與證明力明顯過低之瑕疵，且與
    待證事實具有關聯性，認為以之作為證據應屬適當，依刑事
    訴訟法第158 條之4 反面解釋及第159 條之5 規定，認均有
    證據能力。
貳、實體部分；
一、認定犯罪事實之證據及理由：
　㈠上揭事實，業據被告於警詢、檢察官訊問、原審及本院審理
    時坦承不諱（臺灣新北地方檢察署109年度偵字第27547號偵
    查卷宗【下稱偵卷】第3至8、15、41頁反面、原審卷第50、
    52頁、本院卷第73、168、170頁），核與證人即告訴人蔡福
    籐於警詢及檢察官訊問時證述之情節相符（偵卷第6至7頁反
    面、16、41頁反面），且有新北市政府警察局三重分局道路
    交通事故調查報告表暨現場圖（偵卷第11至14頁）、現場及
    車損照片（偵卷第17至26頁）、新北市立聯合醫院診斷證明
    書（偵卷第8、44頁）附卷可資佐證，俱徵被告前揭任意性
    自白與事實相符。
　㈡按駕駛人駕駛汽車，應遵守道路交通標誌、標線、號誌之指
    示，道路交通安全規則第90條定有明文，此為汽車駕駛人應
    盡之注意義務。而特種閃光號誌之閃光黃燈表示「警告」，
    車輛應減速接近，注意安全，小心通過；閃光紅燈表示「停
    車再開」，車輛應減速接近，先停止於交岔路口前，讓幹線
    道車優先通行後認為安全時，方得續行，道路交通標誌標線
    號誌設置規則第211條第1項規定甚明。被告駕駛自用小客車
    行經設有閃光紅燈之交岔路口，即應注意遵守號誌指示，先
    停止於交岔路口前，讓幹線道車優先通行後認為安全時，方
    得續行。次依卷附道路交通事故調查報告表所示（偵卷第13
    頁），本件事故發生時，天候晴，夜間有照明，柏油路面乾
    燥、無缺陷，道路無障礙物，視距良好，當無不能注意之情
    事。被告於警詢時自承：我直行至交岔路口，有一部機車從
    左側騎過來，他先通過我就直行了，當時我左側有很多機車
    過來，我就煞車，仍然發生碰撞等語（偵卷第4、15頁），
    其駕駛車輛行經設有閃光紅燈號誌管制之交岔路口，未暫停
    讓幹線道車優先通行，自有未盡注意義務之過失。
　㈢又證人即告訴人於警詢、檢察官訊問時供稱：我在路口看到
    右側10公尺處有汽車行駛過來，就加速通過，時速大約是50
    公里，然後就發生碰撞等語（偵卷第6頁反面、41頁反面）
    ，其駕駛機車行經設有閃光黃燈之交岔路口，既見右側有其
    他來車，仍未注意遵守閃光黃燈號誌指示，減速接近，注意
    安全，小心通過，逕以時速50公里之速度進入路口，亦有未
    遵守燈光號誌指示之過失；惟被告駕駛汽車行駛至設有閃光
    紅燈之交岔路口，倘能注意遵守號誌指示，暫停讓幹線道之
    告訴人機車優先通行，仍不至與告訴人駕駛之機車發生碰撞
    而肇事。本件交通事故經送鑑定結果，亦認被告駕駛自用小
    客車，行經閃光紅燈路口，未暫停讓幹道車先行，為肇事主
    因，告訴人駕駛普通重型機車，行經閃光黃燈路口，未減速
    慢行注意安全，為肇事次因，有新北市政府車輛行車事故鑑
    定會109年10月7日新北車鑑字第0000000號鑑定意見書存卷
    為憑（偵卷第51至52頁）。從而，被告之過失，及其過失行
    為與告訴人所受上開傷勢間之因果關係，均臻灼然。
　㈣身體與健康是刑法關於傷害罪所要保護的客體，即憲法意義
    下「身體權」中的「健康權」與「身體不受傷害權」。受侵
    害身體所衍生「社會機能之正常健全狀態」（如容貌之毀損
    ），亦應為健康權之一部分，為傷害罪之保護客體。刑法第
    10條第4項所列重傷害，所稱「毀敗」係指因傷害之結果完
    全喪失其效用者而言，所稱「嚴重減損」，則指雖未達完全
    喪失其效用程度，但已有嚴重減損之情形。至傷害是否達於
    「嚴重減損」程度，則應參酌醫師之專業意見、被害人實際
    治療回復狀況及一般社會觀念對於被害人能否「參與社會」
    、「從事生產活動功能」或「受到限制或無法發揮」等社會
    功能（或是社會適應力）綜合判斷之。依勞工保險條例第54
    條之1 第1 項所訂之「勞工保險失能給付標準」，主要仍係
    針對勞工受傷後之未來賺錢能力減損、年齡、職業潛能、興
    趣、技能、工作人格、生理狀況及所需輔具等項目，評估是
    否失去全部或一部工作能力，有無回歸職場之可能，所訂定
    一個明確認定標準，係為避免身為勞工之被保險人因請領失
    能給付之原有各種審查作業疊床架屋、導致延遲給付時間，
    而損害勞工權益，甚造成其經濟生活之困難。此制式化之給
    付標準顯不能逕行轉化或等同刑法上認定重傷害標準，僅能
    作為認定參考之一，自不待言（最高法院109年度台上字第4
    701號判決意旨參照）。經查，告訴人因本件交通事故受有
    右踝三踝骨折併踝關節脫臼、右內踝骨折術後癒合不良併走
    位之傷害，其骨頭癒合不良併走位屬永久性傷害，以後可能
    無法正常久站工作，固有新北市立聯合醫院乙種診斷書在卷
    足稽（偵卷第44頁）。惟告訴人罹患小兒麻痺，於89年11月
    28日經身心障礙鑑定，由新北市政府社會局核發肢體障礙輕
    度身心障礙手冊，於106年12月11日依身心障礙者權益保障
    法第106條辦理換發為第七類神經、肌肉、骨骼之移動相關
    構造及其功能輕度之身心障礙證明，於本件事故發生後之10
    9年7月3日申請重新鑑定及109年8月7日異議申覆，均維持第
    七類輕度身心障礙者資格。再經本院向新北市立聯合醫院函
    詢告訴人傷勢原因、程度，其骨頭癒合不良可能是告訴人抽
    菸病史、相對年紀較大、營養較差及骨折較嚴重複雜，都是
    多因素構成因子之一，無法判斷輕重比例，告訴人之患肢在
    使用單手拐杖下，可完全承重，其患肢之踝關節活動喪失70
    %，只就此傷勢並不符合肢體障礙標準，但告訴人對側健肢
    （即左下肢）為小兒麻痺，本來就領有輕度殘障手冊，有新
    北市政府社會局110年3月9日新北社障字第1100401698號函
    暨身心障礙鑑定資料、新北市立聯合醫院110年7月20日新北
    醫歷字第1103527962號函附卷可供參憑（本院卷第79、331
    至377頁），自難認告訴人因本件交通事故所受傷勢，依一
    般社會觀念有不能參與社會、從事生產活動，或社會功能（
    社會適應力）受到限制或無法發揮之情事，無從認定其傷勢
    已達重傷害之程度。
　㈤綜上，本案事證明確，被告過失傷害犯行堪予認定，應依法
    論科。
二、論罪：
　㈠核被告所為，係犯刑法第284 條前段之過失傷害罪。
　㈡被告肇事後，於尚不知何人肇事之新北市政府警察局交通警
    察大隊三重分隊警員據報到場時，當場承認為肇事人，有道
    路交通事故肇事人自首情形記錄表可佐（偵卷第28頁），係
    對於未發覺之罪自首而受裁判，依刑法第62條前段規定，減
    輕其刑。
三、撤銷原判決之理由及科刑審酌事由：
　㈠原審審理結果，以被告犯過失傷害罪，事證明確，予以論罪
    科刑，雖屬卓見。惟關於刑罰之量定，固屬法院自由裁量之
    職權行使，然刑事審判之量刑，旨在實現刑罰權分配之正義
    ，故對科刑判決之被告量刑，應符合罪刑相當原則，使罰當
    其罪，以契合人民之法律感情，此所以刑法第57條明定科刑
    應審酌一切情狀，尤應注意該條所列各款情形，以為科刑輕
    重之標準，並應受比例原則與平等原則等一般法律原則支配
    ，以期達成客觀上之適當性、相當性與必要性之價值要求。
    經查，本件被告駕車行經設有閃光紅燈之交岔路口，已見左
    側有多部車輛駛近，仍未依燈光號誌指示暫停讓幹線道車先
    行，因而肇事，過失情節並非輕微，且告訴人所受傷勢雖未
    達重傷害之程度，然於109年1月26日接受開放性復位及內固
    定手術後，需專人看護一個月、休養三個月，因骨頭癒合不
    良併骨頭走位，於109年7月10日再次接受骨折內固定及復位
    手術（因病情需要使用人工骨粉），出院後需專人照顧一個
    月，日後無法正常久站工作，屬永久性傷害，此觀新北市立
    聯合醫院乙種診斷書即明（偵卷第44頁），其傷勢嚴重，原
    審就此未詳予斟酌，對被告量處拘役50日，顯有輕重失衡、
    違反比例原則及平等原則之情形。檢察官執此提起上訴，指
    摘原審量刑過輕，為有理由，應由本院予以撤銷改判。
　㈡爰以行為人之責任為基礎，審酌被告駕駛汽車行駛於道路，
    本應遵守道路交通安全規則，審慎操控，以維用路人之生命
    、身體、財產安全，其駕車行經設有閃光紅燈之交岔路口，
    疏未注意遵守道路交通號誌指示，暫停讓幹線道車先行，因
    而肇事，過失情節非微，造成告訴人受有右踝三踝骨折併踝
    關節脫臼、右內踝骨折術後癒合不良併走位之傷害，傷勢嚴
    重，治療與復健之路漫長，日常生活深受影響，應予非難，
    兼衡被告前無犯罪紀錄（本院卷第35頁），素行良好，大學
    畢業之智識程度（本院卷第43頁），於本院審理時自承之工
    作所得、經濟能力、扶養親屬之家庭生活狀況（本院卷第16
    8頁），復念告訴人就本件交通事故同有可咎之責，暨被告
    犯後坦承犯行，然除汽車強制責任險給付金額外，未能與告
    訴人達成和解、賠償損害等一切情狀，量處如主文第二項所
    示之刑，並諭知易科罰金之折算標準，資為懲儆。
據上論斷，應依刑事訴訟法第369 條第1 項前段、第364 條、第
299 條第1 項前段，刑法第284條前段、第41條第1 項前段，刑
法施行法第1 條之1 第1項，判決如主文。
本案經檢察官李超偉提起公訴，檢察官顏汝羽提起上訴，由檢察
官周啓勇到庭執行職務。
中　　華　　民　　國　　110 　年　　10　　月　　20　　日
                  刑事第三庭    審判長法　官  張惠立
                                      法　官  劉兆菊
                                      法　官  廖怡貞
以上正本證明與原本無異。
不得上訴。
                                      書記官  劉芷含
中　　華　　民　　國　　110 　年　　10　　月　　20　　日
附錄本案論罪科刑法條全文：
中華民國刑法第284條
因過失傷害人者，處1年以下有期徒刑、拘役或10萬元以下罰金
；致重傷者，處3年以下有期徒刑、拘役或30萬元以下罰金。